【裁判字號】    98,交抗,2781
【裁判日期】    981126
【裁判案由】    違反道路交通管理處罰條例
【裁判全文】
臺灣高等法院交通事件裁定            98年度交抗字第2781號
抗  告  人
即受處分人  正峰汽車貨運股份有限公司
法定代理人  甲○○
上列抗告人因違反道路交通管理處罰條例案件，不服臺灣板橋地
方法院，中華民國98年10月23日所為裁定（98年度交聲字第3750
號），提起抗告，本院裁定如下：
    主  文
抗告駁回。
    理  由
一、原裁定意旨略以：抗告人即受處分人正峰汽車貨運股份有限
    公司所有車號109-HT號營業貨運曳引車（下稱系爭車輛），
    於民國（下同）98年8月26日10時52分許，行經台北縣淡水
    外環道北新路、淡金路路口，因裝載之廢土明顯超出車斗疑
    似超載，經警攔停並會同駕駛甲○○在淡水拖車地磅秤量後
    ，發現裝載廢土達總重量38.54噸，核重35噸，故超重3.54
    噸等情，有本件裁決書、舉發通知單、甲○○簽名於上之地
    磅單、台北縣政府警察局淡水分局98年9月29日北縣警淡交
    裁字第0980029557號函各1紙在卷可稽（見原審卷第5、7、1
    1頁），是本件違規事實事證明確。原審因認原處分機關交
    通部公路總局臺北區監理所，以抗告人所有之系爭車輛超載
    3.5公噸，按超重4噸計算，裁處罰鍰14,000元，並記汽車違
    規紀錄1次，核無違誤，抗告人聲明異議為無理由，應予駁
    回等語。
二、抗告意旨略以：依內政部警政署（90）警署交字第156283號
    函說明「超載（重）未達總重量百分之十者免予舉發」，本
    件應免予舉發。又淡水拖車地磅處，係私設之地磅處，且地
    磅亦未經檢驗合格，所磅得之重量未具公信力。另駕駛甲○
    ○於警員開紅單後過14分鐘，又回至上開地磅處過磅，應屬
    在合理之時間內為之。請鈞院撤銷原裁定，為此提起抗告云
    云。
三、經查：
  (一)按貨車裝載貨物不得超過核定之總重量，道路交通安全規則
    第79條第1項第1款定有明文。復按汽車裝載貨物超過核定之
    總重量、總聯結重量者，處汽車所有人罰鍰，並記汽車違規
    紀錄1次；又有前2項規定之情形者，應責令改正或當場禁止
    通行，並處新台幣（下同）10,000元罰鍰，超載10公噸以下
    者，以總超載部分，每1公噸加罰1,000元……，未滿1公噸
    以1公噸計算，道路交通管理處罰條例第29條之2第1項前段
    、第3項亦定有明文。
  (二)抗告人所有之系爭車輛確於前開時、地有前揭之違規事實，
    有本件裁決書、舉發通知單、甲○○簽名於上之地磅單、台
    北縣政府警察局淡水分局98年9月29日北縣警淡交裁字第098
    0029557號函各1紙在卷可稽（見原審卷第5、7、11頁）。抗
    告人雖執前詞置辯，惟查：交通部交路字第0970036008號函
    ，已說明，依95年7月1日修正施行之違反道路交通管理事件
    統一裁罰基準及處理細則第12條第1項第13規定，原交通部
    路政司86年11月3日路臺（86）監字第11093號函不予適用。
    而抗告人所提出之交通部警政署（90）警署交字第156283號
    函，係依據上開路政司路臺（86）監字第11093號函為解釋
    依據，該函既不再適用，則交通部警政署（90）警署交字第
    156283號函，即失所附麗，不生效力。又對於汽車裝載貨物
    超過核定之總重量之處罰，道路交通管理處罰條例第29條之
    2規定甚明，而依據道路交通管理處罰條例第92條第2項「輕
    微違規勸導」之授權規定，交通部制定「違反道路交通管理
    事件統一裁罰標準及處理細則」，該行政規則第12條第13款
    規定「駕駛汽車裝載貨物超過核定之總重量或總聯結重量，
    未逾百分之十，而未嚴重危害交通安全、秩序或發生交通事
    故，且情節輕微，以不舉發為適當者，交通勤務警察或依法
    令執行交通稽查任務人員得對其施以勸導，免予舉發」，其
    係考量執法使用之地磅容許誤差及為利舉發、處罰實務作業
    標準一致，惟依同條第3項規定對於不聽勸導者，必要時，
    仍得舉發，有交通部95年12月29日交路字第0950012823號函
    在卷可參，再者，依據現行道路交通管理處罰條例內容，並
    無車輛超載如未逾10％得予免罰之規定，準此，因交通執法
    儀器使用上容有誤差，而以核定總重量10%之寬限值內，賦
    予員警行政裁量權，依據個案違規事實認定，是否以勸導代
    替取締，惟該寬限值並非法律明文，只要車輛在於實際上確
    已經有超載（重）之事實存在，則執勤警員依上述規定填單
    舉發，即不得認為違法，並無所謂超載（重）未達總重量10
    ％者，即得免予舉發，而置上述道路交通管理處罰條例第29
    條之2之規定不顧之理。茲抗告人所有之系爭車輛於淡水拖
    車地磅秤量，已超重3.54噸，依前揭規定及函示，即可舉發
    ，況本件顯然已逾10%寬限值，是員警依法舉發，並無違誤
    。
  (三)又本件裁決依據之裝載總重，係員警會同駕駛甲○○共同秤
    量結果，且地磅單上並有甲○○之簽名，自較甲○○事後單
    獨在淡水拖車地磅秤量結果為可信；換言之，甲○○自行過
    磅係於相隔約14分鐘後（見原審卷第10頁地磅單2紙），則
    系爭車輛裝載是否已有變動，尚非無疑；況且，依該次甲○
    ○單獨過磅結果顯示，總重為38.46噸，亦超重3.46噸，則
    依前開法條所示未滿1公噸以1公噸計算之規定，應按超重4
    噸計算，而與本件裁決認定係超重3.54噸，應按超重4噸計
    算，並無不同。前後二次過磅，縱有誤差，誤差值甚微，且
    二次均有超重情形，是抗告人於前揭時、地確有超載之違規
    行為，抗告人猶持前詞否認違規行為，要無可採。
  (四)綜上，抗告人指摘原裁定不當，為無理由，應予駁回。
四、據上論結，應依道路交通管理處罰條例第89條，刑事訴訟法
    第412條，裁定如主文。
中    華    民    國    98    年    11    月    26    日
                  刑事第十七庭  審判長法  官  趙功恆
                                      法  官  黃雅芬
                                      法  官  陳世宗
以上正本證明與原本無異。
不得再抗告。
                                      書記官  魏汝萍
中    華    民    國    98    年    11    月    26    日


司法院資訊處製作；財團法人民間司法改革基金會備份。
